【裁判字號】    88,易,474
【裁判日期】    890223
【裁判案由】    妨害自由
【裁判全文】
臺灣花蓮地方法院刑事判決                          八十八年度易字第四七四號
    公  訴  人  臺灣花蓮地方法院檢察署檢察官
    被      告  丙○○
    選任辯護人  吳明益
右列被告因妨害自由案件，經檢察官提起公訴（八十四年度偵字第號）本院判決如左
：
    主  文
丙○○無罪。
    理  由
一、公訴意旨以：被告丙○○於民國八十七年十二月十二日下午十八時二十分許，在
    花蓮市○○○路四三九巷二十一號中華業餘無線電行，因向該行經理林秀娥催討
    貨款未果，施強暴強行將該店展示櫃內之八支行動話（STAR TAC六支、PH三八八
    號型二支）取走，以供作抵償債務之用，足以妨害該行動電話所有人乙○○對上
    開行動電話所有權之行使，因認被告涉犯刑法第三百零四條妨害人行使權利罪嫌
    。
二、按犯罪事實應依證據認定之，無證據不得推定其犯罪事實，刑事訴訟法第一百五
    十四條定有明文。又告訴人之告訴或被害人之指訴，係以使被告受刑事訴追為目
    的，是其等陳述是否與事實相符，仍應調查其他證據以資審認，最高法院五十二
    年台上字第一三○○號判例意旨足資參照。而刑法第三百零四條第一項之妨害他
    人行使權利罪之成立，除客觀上有妨害他人行使權利之行為外，並須主觀上有妨
    害他人行使權利之犯意，始為相當，而該項主觀犯意之認定，自應依證據認定之
    ，先此敘明。
三、訊據被告丙○○堅詞否認有何妨害人行使權利之犯行，辯稱：中華業餘無線電行
    向伊進行動電話，貨款到期均未給付，伊至前開無線電行表示要收貨款，乙○○
    在店裡說要退貨，伊說貨都不在如何退貨，乙○○說櫥裡面有，要伊先拿回去，
    伊只有取走四支行動電話，並非八支，且無拉扯、強暴之動作，且伊出貨給中華
    業餘無線電行之出貨單上，亦載明買方未清貨款前，買方無條件同意賣方得隨時
    不經任何法律程序取回商品或代物清償等語。經查：
  (1)依附卷三張被告所經營之鑫增鑫企業有限公司出貨單上記載：「本交易為附條件
    買賣，依動產交易法第三章之規定買方未付貨款或票據未兌現前賣方擁有標的物
    之所有權，買方並無條件同意賣方得隨時不經法律程序取回商品或代物清償。」
 其上並有中華業餘無線電行實際負責人林秀娥及告訴人乙○○之簽名，依此記載
    ，堪認被告與林秀娥間已有如未給付款時，被告可取回商品或代物清償之認識。
  (2)又證人林秀娥於警訊時證稱：尚欠被告貨款一萬二千元，雙方已言明月底清償等
    語，其於八十八年七月十三日所述答辯狀中亦記載，向丙○○購行動電話四支合
    計金額四萬六千元，丙○○於十一月十三日來收款，因當時沒那麼多現金，所以
    先付二筆，十月二十六日二萬四千元及二十七日其中一筆一萬元，丙○○並在出
    貨單上註明於十一月十三日收現，不足部分一萬二千元方便時再給付等語，貨款
    合計為四萬六千元，然依被告丙○○所述，十月二十六日出貨二萬四千元部分，
    其中一支一萬五千元之手機於十二月四日已辦退機（八十七年十二月二十一日警
    訊筆錄），貨款共計三萬一千元，林秀娥尚未給付，出貨單上所記載「十一月十
    三日付清ｃａｓｈ」等字樣是指預計十一月十三日得收取現金之意等情。然依十
    月二十六日、十月二十七日出貨單上記載「十一月十三日付清ｃａｓｈ」等字，
    而另一紙十月二十七日金額一萬二千元之出貨單上則無前開記載等情，客觀上堪
    認林秀娥已給付被告二萬四千元，應尚積欠一萬元二千元之貨款未付，而上開貨
    款業已屆清償期，而林秀娥所稱被告同意延至月底清償等情則尚無從證明。
  (3)告訴人乙○○於檢察官偵查中雖聲稱自八十七年十二月起前開中華業餘無線電行
    已由其負責經營，林秀娥之債務與其無關等語，然查證人甲○○於本院審理時證
    稱：丙○○來取手機時，林秀娥是老闆娘等情，而證人林秀娥於警訊時亦稱其為
    實際負責人，貨款都是其與丙○○在處理，店內小姐不管這些事情等語，足認被
    告取走手機時，中華業餘無線電行實際負責人為林秀娥無疑。被告憑其與林秀娥
    關於代物清償之前開約定而行使其權利，自不因林秀娥之僱用人有無阻止而受影
    響。
  (4)告訴人乙○○及證人甲○○雖稱被告取走八支行動電話，並提出進貨單據以資佐
    證，然查，進貨單據雖可供證明確實有買進前開貨物，然不能證明被告取走行動
    電話時前開行動電話均未賣出或均置於展示櫃內，且告訴人、證人林秀娥與被告
    復有前開債務糾紛，則彼等與受僱人甲○○所言尚難據以為不利被告之認定。從
    而應認被告係取走四支行動電話。
  (5)關於被告取走行動電話時有無施強暴乙節，告訴人乙○○於檢察官偵查中先稱一
    入店內就取走行動電話，其有出口制止，但不敢趨前拉搶等情，於本院審理時則
    改稱有拉被告袖子，被告閃躲，其未激烈的拉等語，證人甲○○則稱乙○○有靠
    近被告要將櫃子關起來，但被告又打開，我們就走開了等語，二人所述關於被告
    施強暴之情節迴異，告訴人所述被告如何施強暴之重要情節先後更有矛盾之情形
    ，尚難據以認定被告有何施強暴之犯行。
  (6)又被告僅有一萬二千元之債權，被告復於答辯狀中自承取走之四支行動電話當時
    市價為二萬四千元（見偵查卷第十四頁），然行動電話為科技產品，留置逾久價
    值逾低，甚難期待被告行為時能精確估算行動電話價值，況且被告自展示櫃中取
    走行動電話時並無相關配件，價值當更為減少。參酌前揭說明，被告依循與林秀
    娥間民事上契約行使代物清償，進而取回林秀娥店內之行動電話，其主觀上應無
    妨害他人行使權利之故意。至告訴人或林秀娥如因被告之行為受有損害，自可另
    循民事程序向被告請求賠償。此外，復查無其他積極事證足認被告有妨害他人行
    使權利之情形，應認被告罪嫌不足。
據上論結，應依刑事訴訟法第二百九十九條第一項前段，第三百零一條，判決如主文
。
中      華      民      國       八十九    年    二    月  二十三   日
                                 臺灣花蓮地方法院刑事庭
                                     法  官  林  碧  玲
右正本證明與原本無異。
如對本判決不服，應於送達後十日內，向本院提出上訴狀。（應抄附繕本）告訴人或
被害人如對於本判決不服者，應具備理由請求檢察官上訴，其上訴期間之計算係以檢
察官收受判決正本之日期為準。
                                     法院書記官
中      華      民      國       八十九     年      二  月      二十四  日


司法院資訊處製作；財團法人民間司法改革基金會備份。
